臺灣屏東地方法院交通事件裁定        100年度交聲字第214號
原處分機關  交通部公路總局高雄區監理所屏東監理站
異  議  人
即受處分人  鄭淑珍
上列受處分人因違反道路交通管理處罰條例事件，對於交通部公
路總局高雄區監理所屏東監理路於民國100 年5 月11日所為之處
分（原處分案號：屏監違字第裁82-VP0000000號、82-VP0000000
號），聲明異議，本院裁定如下：
    主  文
異議均駁回。
    理  由
一、原處分意旨略以：異議人即受處分人鄭淑珍駕駛車牌號碼VN
    -6967 號自用小客車，分別於民國99年5 月27日21時44分許
    及99年12月29日21時34分許，在屏東縣長治鄉屏26線德華路
    與神農路段，因有不遵守道路交通標線之指示之違規情事，
    為警逕行舉發後，嗣原處分機關即交通部公路總局高雄區監
    理所屏東監理站認異議人上開情形，均係違反道路交通管理
    處罰條例第60條第2 項第3 款規定，各裁處罰鍰新臺幣（下
    同）900 元等語。
二、聲明異議意旨略以：伊當時是黃燈亮時，伊車前輪已逾停止
    線，但後輪尚未超過停止線，交通號誌旋即亮起紅燈。且伊
    違法情節輕微，可先予糾正或勸導，原處分機關應先為之，
    爰求予撤銷原處分等語。
三、按汽車駕駛人，駕駛汽車不遵守道路交通標誌、標線、號誌
    之指示，處900 元以上1,800 元以下罰鍰，道路交通管理處
    罰條例第60條第2 項第3 款定有明文。次按劃設於道路上，
    設於已設有「停車再開」標誌或設有號誌之交岔路口，鐵路
    平交道或行人穿越道之前方及左彎待轉區之前端，寬30至40
    公分之白色實線，為停止線，用以指示行駛車輛停止之界限
    ，車輛停止時，其前懸部分不得伸越該線；又車輛面對圓形
    紅燈表示禁止通行，不得超越停止線或進入路口，道路交通
    標誌標線號誌設置規則第170 條第1 項、第2 項及第206 條
    分別定有明文。再按汽車行駛時，駕駛人應注意車前狀況，
    並隨時採取必要之安全措施；車輛行至有號誌之交岔路口，
    遇有前行或轉彎之車道交通擁塞時，應在路口停止線前暫停
    ，不得逕行駛入交岔路口內，道路交通安全規則第94條第3
    項、第102 條第1 項第13款分別定有明文。經查，異議人於
    上開時、地駕駛上開車輛，行經前揭有燈光號誌管制之交岔
    路口，於紅燈亮起後仍駕車越過停止線之事實，有舉發照片
    在卷可參（見本院卷第10、12頁）。復參以本件舉發員警身
    為員警，其執行公務本身倘有違法、不當將有受行政懲處責
    任之嚴格監督。而舉發員警與異議人並無怨隙、仇恨，衡情
    應無捏造交通違規事實，陷害異議人之理。是異議人確有不
    遵守道路交通標線之指示之違規情事，應可認定。
四、另異議人雖辯稱：伊係黃燈亮起時，伊車前輪已超越停止線
    ，但後輪尚未超過停止線云云。惟查，舉發地點照相設備係
    與號誌控制器之訊號為同時連線，故照相機器主機能得知號
    誌紅燈時相，若車輛於紅燈時相通過路口之感應線圈主機將
    啟動照相主機同時拍攝，有屏東縣政府警察局100 年6 月28
    日屏警交字第1000031305號函在卷可佐（見本院卷第24頁）
    。苟異議人所駕駛之車輛確實於黃燈亮時通過，依舉發地點
    照相設備之運作模式，該自動照相設備豈會感應，並啟動對
    異議人之小客車拍照，是異議人所辯洵屬無稽；再者，觀以
    前揭舉發照片，異議人之自小客車分別於舉發地點紅燈號誌
    亮起時間為37 .2 秒、38秒（99年5 月27日之交通違規）及
    34.1秒、34.9（99年12月29日之交通違規）時，駕車通過舉
    發地點路口之感應線圈並由照相設備拍下舉發照片，足見係
    於舉發地點紅燈業已亮起時，異議人始途經舉發地點，是異
    議人上開所辯，顯屬事後卸責之詞並與事實未符，為無理由
    。
五、至異議人認原處分機關應依行政罰法第19條就本件交通違規
    行為免予處罰乙節，然查：
（一）違反道路交通管理事件統一裁罰基準及處理細則第12條規
      定，固針對若干交通違規行為，而未嚴重危害交通安全、
      秩序或發生交通事故，且情節輕微，以不舉發為適當者，
      交通勤務警察或依法令執行交通稽查任務人員得對其施以
      勸導，免予舉發，惟本件異議人所違反之法條並未規定於
      上開法條當中。
（二）另行政罰法第19條第1 項固規定「違反行政法上義務應受
      法定最高額3,000 元以下罰鍰之處罰，其情節輕微，認以
      不處罰為適當者，得免予處罰。」，此乃立法者鑑於情節
      輕微之違反行政法上義務行為，用以糾正或勸導較輕之罰
      鍰具有效果者，且參酌刑事處罰基於微罪不舉之考量，亦
      採取職權不起訴，宥恕輕微犯罪行為，是對於違反行政法
      義務應受法定最高額3,000 元以下罰鍰之處罰，其情節輕
      微，認以不處罰為適當者，允宜授權行政機關按具體情況
      妥適審酌後，免予處罰，並得改以糾正或勸導措施，以發
      揮導正效果，始於前揭條文明定職權不處罰之要件及其處
      理，至此一裁量權之行使，乃由依法授權之行政機關決定
      ，並視其情節輕重，並考量以不處罰為適當者，始可免罰
      ，非謂行政機關對於違反行政法義務應受法定最高額3,00
      0 元以下罰鍰處罰之行為人，均應依上揭條文而免予處罰
      ，否則所有行政罰鍰在3,000 元以下之條文豈非均不得處
      罰，形同具文，自非立法本意。
（三）是異議人前開所辯，自屬誤解法令，本院自難遽行為有利
      於異議人之認定或為異議人免罰之諭知。
六、綜上所述，異議人確有不遵守道路交通標線之指示之違規事
    實，原處分機關依首揭規定裁處，於法尚屬有據。異議人猶
    執前揭情詞置辯，為無理由，應以駁回。
七、爰依道路交通管理處罰條例第87條第2 項、道路交通事件處
    理辦法第18條規定，裁定如主文。
中    華    民    國  100     年    7     月    13   日
                  交通法庭      法  官  羅森德
以上正本證明與原本無異。
如不服本裁定應於收受送達後5 日內向本院提出抗告書狀敘述抗
告之理由抗告於臺灣高等法院高雄分院。
中    華    民    國  100     年    7     月    13   日
                                 書記官  盧姝伶